【裁判字號】    99,易,14
【裁判日期】    990323
【裁判案由】    竊盜
【裁判全文】
臺灣臺東地方法院刑事判決                99年度易字第14號
公  訴  人  臺灣臺東地方法院檢察署檢察官
被      告  甲○○
選任辯護人  吳漢成律師(財團法人法律扶助基金會律師)
上列被告因竊盜案件，經檢察官提起公訴（99年度偵字第102號）
，本院判決如下：
    主  文
甲○○竊盜，累犯，處有期徒刑肆月，如易科罰金，以新臺幣壹
仟元折算壹日。
    犯罪事實
一、甲○○前於民國94年間因公共危險案件，經最高法院以95年
    度台上字第682號判決判處有期徒刑 4年2月確定；又於94年
    間因違反毒品危害防制條例案件，經臺灣高等法院花蓮分院
    以94年度上易字72號判決判處有期徒刑 7月確定；再於94年
    間因竊盜案件，經本院以 94年度易字第115號判決判處有期
    徒刑6月確定；又於95年間因竊盜案件，經本院以 95年度易
    字第66號判決判處有期徒刑10月確定，嗣上開各罪經本院以
    96年度聲減字第742號裁定減刑並定應執行刑為有期徒刑2年
    10月確定，於98年 1月26日縮刑期滿執行完畢在案。甲○○
    患有酒癮及腦傷後之器質性精神病，致依其辦識而行為之能
    力顯著減低，竟意圖為自己不法之所有，於98年9月30日12
    時50分許至同日17時10分間，在臺東縣臺東市○○路○段684
    號前，以自備鑰匙竊取為丙○○所管理使用，並為其父陳坤
    增所有之PEF-230號重型機車，及放置於該機車置物箱內為
    丙○○所有之安全帽2頂、硬幣約新臺幣(下同)15元後，得
    手後逃逸無蹤。嗣經警在該機車內採獲其指紋而循線查獲。
二、經臺東縣警察局臺東分局報告臺灣臺東地方法院檢察署檢察
    官偵查起訴。
    理  由
一、證據能力部分：按被告以外之人於審判外之言詞或書面陳述
    （即學理上所稱之「傳聞證據」），除法律有規定者外，不
    得作為證據（即學理上所稱之「傳聞法則」）。刑事訴訟法
    第159條第1項固有明文。惟按被告以外之人於審判外之陳述
    ，雖不符刑事訴訟法第159條之1至之4之規定，而經當事人
    於審判程序同意作為證據，法院審酌該言詞陳述或書面陳述
    作成時之情況，認為適當者，亦得為證據；當事人、代理人
    或辯護人於法院調查證據時，知有第159條第1項不得為證據
    之情形，而未於言詞辯論終結前聲明異議者，視為有前項之
    同意，刑事訴訟法第159條之5定有明文。查本案以下所引用
    之被告以外之人於審判外之陳述，被告甲○○迄於言詞辯論
    終結前，並未就本院所調查之證據資料主張有刑事訴訟法第
    159條第1項不得為證據之情形，本院審酌該證據作成之情況
    ，認均無不適當情事，依刑事訴訟法第159條之5第2項之規
    定，均有證據能力，合先敘明。
二、公訴人雖僅就被告甲○○竊取被害人丙○○放置在上開重型
    機車置物箱內之硬幣15元部分提起公訴，惟按檢察官就犯罪
    事實一部起訴者，效力及於全部，刑事訴訟法第267條定有
    明文，查本件被告係以一竊盜犯行，竊取為被害人丙○○所
    管理使用，為其父陳坤增所有之PEF-230號重型機車及放置
    於該機車置物箱內為丙○○所有之安全帽2頂、硬幣約15元
    後，得手後逃逸，足見竊取上開重型機車、安全帽2頂之部
    分與已起訴之竊取上開重型機車置物箱內之硬幣約15元間，
    有實質上一罪之關係，本院自應併予審判，合先敘明。
三、訊據被告甲○○矢口否認有何竊盜犯行，並辯稱：伊已忘記
    98年9月30日該日之行程，然伊那段期間並無工作，皆住在
    家，從未前往臺東市○○路○段684號附近，亦無竊取PEF-2
    30號重型機車等情，不能僅以該重型機車上之安全帽有伊之
    指紋即認定伊有竊取上開機車云云置辯，然查:
(一)該車牌號碼PEF-230號重型機車係被害人丙○○所管理使用
    ，為其父陳坤增所有，被害人丙○○與被告間於本案發生前
    素不相識，亦從未出借上開遭竊機車上之安全帽予被告使用
    ，被害人丙○○於98年9月30日12時50分許將上開機車停放
    在臺東縣臺東市○○○段684號臺東大學大門旁，至同日17
    時10分許，即發現遭竊，被害人丙○○雖於隔日下午14 時
    許在臺東大學大門口右側提款機附近尋回上開機車，然放置
    在上開機車置物箱內之硬幣15元已遭竊取，並將上開機車放
    置於腳踏板上之安全帽採證指紋後送驗，而發現於該安全帽
    有被告甲○○右小指指紋1枚，業據證人即被害人丙○○於
    本院審理中證述甚詳，復為被告及其辯護人於本院審理中所
    不爭執，並有車籍查詢基本資料、內政部警政署98年11月20
    日刑紋字第098015 4689號刑事警察局鑑驗書、臺東縣警察
    局刑案現場勘察記錄表各1紙及勘察照片15張在卷可稽，首
    堪認定。
(二)又被告甲○○雖辯稱其從未前往臺東市○○路○段684號(即
    臺東大學)附近，然查被告前因本院另案98年易字第271、27
    3、316號等竊盜案件，經證人即同案被告尤如文於另案偵訊
    及另案審理時供稱:於另案機車遭竊當天即遭警查獲前約1星
    期以上，未超過2星期之某日，下午3、4時許，被告騎著電
    動腳踏車至伊家，稱要向朋友借機車，伊即騎伊家之機車載
    被告，之後伊等從豐源大橋騎，沿著臺東市○○路繞了3圈
    ，之後騎至中興派出所，被告稱看到他朋友，叫伊讓他下車
    ，伊即在新生路旁讓他下車，伊即慢慢騎機車回家等語(見
    本院卷第62頁)，並有本院98年易字第271、273、316號判決
    在卷可考，可見被告並非從未前往臺東市○○路附近，被告
    所辯是否可信，即屬有疑。
(三)被告之辯護人雖以上開送驗之安全帽，據證人丙○○於本院
    審理時所陳，於失竊時係吊掛在上開遭竊機車側邊，而屬任
    何人皆可碰觸到之位置，不能證明上開機車即係被告所竊，
    且該安全帽其上並無證人丙○○之指紋，與常情顯相違背。
    惟證人丙○○於本院審理時供稱，本案所送驗之安全帽，平
    時係供證人丙○○之友人鐘詩愉使用，偶爾會借予其他友人
    使用等語，故所送驗之安全帽本即較難採集到被害人丙○○
    之指紋，復據證人即鑑識小組採證員警乙○○於本院審理時
    證稱，被告所遺留在送驗安全帽上之右小指指紋係屬用五隻
    手指頭在防風罩上施力所留下之滑痕，而其他4隻手指頭之
    紋路可能因施力不當，導致紋路不清或無法辨識，而被告所
    留在防風罩上之右小指指紋可推測，被告係使用雙手或單手
    將上開安全帽拿起後放下所遺留等語，顯見被告並非無意間
    碰觸到上開安全帽，而係曾使用過上開安全帽，又被告亦不
    能解釋為何其右小指指紋會遺留在該安全帽，且呈現施力向
    下之特徵，況被告與被害人丙○○素不相識，被告之右小指
    指紋亦無可能係於本案發生前所遺留，是以本院據此認定被
    告確係本案竊取車牌號碼PEF-230號重型機車之行為人。
(四)被告之辯護人另以被告將所竊上開機車遺留在臺東大學右側
    附近，距離失竊地點並不遙遠，且被告僅使用未達一日，應
    無意圖為自己不法之犯意，然被告前有多項竊盜紀錄，對於
    其先前所竊機車皆隨意棄置，以避免遭檢警查緝，且本案被
    告亦未於棄置上開所竊機車後，通知被害人丙○○前往棄置
    地點尋找，復將置物箱內之硬幣竊取一空，應可認定被告確
    有意圖為自己不法所有之竊盜犯意，綜上所述，被告犯行明
    確，事證充足，應予論罪科刑。
四、核被告甲○○上開所為，係犯刑法第320條第1項之竊盜罪。
    被告竊取上開重型機車，及放置於該機車置物箱內為丙○○
    所有之2頂安全帽、硬幣15元之行為，時間地點皆甚為密接
    ，復侵害同一管領上開重型機車之法益，屬接續犯，而為實
    質上之一罪。又被告有如犯罪事實欄所載論罪科刑執行情形
    ，有卷附臺灣高等法院被告前案紀錄表1份可按，其受有期
    徒刑執行完畢後5年以內再故意犯本案法定刑為有期徒刑之
    罪，為累犯，應依刑法第47條第1項規定加重其刑。次按鑑
    定為調查證據之方法，法院固得命有特別知識經驗具備專業
    能力之第三者，就特定事項陳述其判斷意見，惟鑑定報告之
    證明力如何，仍由法院自由判斷。鑑定報告祇為形成法院心
    證之資料，對於法院之審判並無拘束力。故待證事項雖經鑑
    定，法院仍應本於職權予以調查，以期發現事實之真相，如
    鑑定報告顯然存有疑義，於究明之前，仍不得遽採為判決之
    基礎。經查，本院函請行政院衛生署臺東醫院就被告甲○○
    為精神鑑定，而該醫院98年12月4日東醫精字第0980007734
    號鑑定報告略以:「金男自16歲出社會後即開始喝酒，20歲
    即有酒精性肝炎，4歲左右曾經跌倒，造成頭部有疤痕，詳
    斷有「器質性精神病（源自於腦傷及酒癮）」、「鑑定當時
    意識清楚，可依指示反應，並經鼓勵後稍可具體表達自己的
    想法，態度尚合作，但初期會談仍有戒心，慢慢可緩解，言
    語部分切題，但回答稍簡短，經鼓勵後可增加較多的自發性
    語言，會談時之行為尚正常，輕微躁動、但無怪異或退縮之
    行為，無幻聽干擾，無負面思考、罪惡感，認知功能尚正常
    ，可完成簡單的算術，判斷力尚正確，人、時、地之定向感
    正確，注意力十分分散；金男表示自己係『累犯』，意謂負
    面自我及脾氣控制差，自己表示實在很不想這樣，『當很煩
    ，如果別人鬧我，就會打人?』，意謂自我的控制，會受同
    儕及環境影響，特別是人格不成熟的特質，衝動控制差，受
    不了言語或行為上的刺激。『在看守所不習慣，每天都很煩
    ，想要回去』，意謂從以前至今仍有焦慮及憂鬱的困擾，只
    是目前更嚴重，因此會影響其行為的表現及自我情緒的控制
    。『出去一定會好好控制，不打人、不偷東西』，意謂改過
    向善的心意，至少對自己有信心，未自暴自棄。」，綜合心
    理及智能衡鑑，診斷達『輕度智能障礙』及『衝動型人格特
    質』，目前為心神耗弱之狀態。」等語，惟本院綜據被告甲
    ○○於本院審理證述時應對如流，並無遲緩呆滯不解問句涵
    義之情形，尚能供稱尤如文所言不實及抗辯前述所示之言，
    參酌被告行竊後尚知將部分所竊得之機車藏置於他處，避免
    犯行敗露而為他人發覺等行為，應認其行竊當時，因患有器
    質性精神病、輕度智能障礙、衝動型人格特質，無法控制自
    己的情緒，而去做一些影響到自己與他人的行為，因認其犯
    罪時之精神狀況，欲辨識行為違法或依其辨識而行為之能力
    僅為顯著減低，而無心神喪失之情形，爰依刑法第19條第2
    項之規定減輕其刑，並依法先加後減之。爰審酌被告正值壯
    年，不知努力工作以獲取正當報酬，為貪圖一己私慾屢以竊
    盜之手段獲取他人財物，已造成被害人財產損失，並已危害
    社會治安，兼衡酌被告精神狀態異於常人，態度尚可及其手
    段尚稱平和，所竊財物價值非鉅、國中畢業之智識程序等一
    切情狀，量處如主文所示之刑，並諭知易科罰金之折算標準
    。又刑法第41條先於94年2月2日修正公布，並定於95年7月1
    日施行，復再於98年12月30日修正公布，並於99年1月1日生
    效，惟查99年1月1日修正後之刑法第41條第1項之構成要件
    及法律效果與99年1月1日修正前相較，皆未修正改變，依上
    揭最高法院決議意旨，自無庸就99年1月1日修正後之刑法第
    41條第1項與99年1月1日修正前之刑法第41條第1項為新舊法
    比較，而應逕行適用裁判時即99年1月1日修正後之刑法第41
    條第1項之規定。至未扣案之鑰匙1支，係被告用來竊取上開
    重型機車所用，雖屬被告所有且供犯罪所用之物，然無證據
    顯示其尚存在，為免將來執行困難，爰不另為沒收之諭知。
據上論斷，應依刑事訴訟法第299條第1項前段，刑法第320條第1
項、第19條第2項、第47條第1項、第41條第1項前段，刑法施行
法第1條之1第1項、第2項前段，判決如主文。
如主文。
本案經檢察官丁○○到庭執行職務。
中    華    民    國    99    年    3     月    23    日
                  刑事第二庭    審判長法  官  李水源
                                      法  官  林拔群
                                      法  官  蔡慧雯
如不服本判決應於收受送達後10日內向本院提出上訴書狀，並應
敘述具體理由；其未敘述上訴理由者，應於上訴期間屆滿後20日
內向本院補提理由書（均須按他造當事人之人數附繕本）。「切
勿逕送上級法院」。告訴人或被害人對於本判決如有不服，請書
具不服之理由狀，請求檢察官上訴者，其上訴期間之計算係以檢
察官收受判決正本之日期為準。
                                      書記官  洪幸如
中    華    民    國    99    年    3     月    23    日
附錄本案論罪科刑法條:
中華民國刑法第320條
（普通竊盜罪、竊佔罪）
意圖為自己或第三人不法之所有，而竊取他人之動產者，為竊盜
罪，處5年以下有期徒刑、拘役或5百元以下罰金。
意圖為自己或第三人不法之利益，而竊佔他人之不動產者，依前
項之規定處斷。
前二項之未遂犯罰之。

司法院資訊處製作；財團法人民間司法改革基金會備份。
